臺灣新竹地方法院刑事簡易判決　　　100年度竹簡字第777 號
聲　請　人　臺灣新竹地方法院檢察署檢察官
被　　　告　曾嘉奎
上列被告因詐欺案件，經檢察官聲請以簡易判決處刑（100 年度
偵字第3174號、第3508號、第5184號、第5712號），本院判決如
下：
    主  文
曾嘉奎幫助犯共同詐欺取財罪，累犯，處有期徒刑陸月；如易科
罰金，以新臺幣壹仟元折算壹日。
    犯罪事實及理由
一、犯罪事實：
（一）曾嘉奎前於民國95年間，因偽造文書及贓物案件，經本院
      於96年4 月26日以96年度竹簡字第4 號判決分別判處有期
      徒刑3 月、2 月，併定應執行刑有期徒刑4 月、緩刑2 年
      確定，嗣曾嘉奎於緩刑期間內之97年間，因詐欺案件，經
      本院於97年9 月14日以97年度竹簡字第650 號判決判處有
      期徒刑3 月；又於97年間，因妨害自由案件，經本院於97
      年9 月30日以97年度竹簡字第906 號判決判處有期徒刑5
      月，上開2 案件，復經本院於98年2 月9 日以98年度聲字
      第53號判決併定應執行刑有期徒刑6 月確定，甫於98年12
      月30日徒刑易科罰金執行完畢。前開緩刑宣告，經本院以
      97年度撤緩字第71號裁定予以撤銷，復經本院於98年4 月
      13日以98年度聲減字第19號判決分別減刑為1 月又15 日
      、1 月，併定應執行刑有期徒刑2 月確定，甫於98年2 月
      24日徒刑易科罰金執行完畢。
（二）詎曾嘉奎仍不知悔改明知個人金融機構帳戶係攸關個人信
      用之專用物品，一般人無庸向他人收購或借貸使用，且國
      內社會常見之犯罪集團，經常利用他人之存款帳戶轉帳，
      以掩飾其等犯罪之不法所得，逃避執法人員之查緝，而提
      供自己之金融帳戶存摺及連同密碼之提款卡予陌生人士使
      用，更常與財產犯罪密切相關，將被犯罪集團所利用，以
      遂其等犯罪及掩飾其等犯罪所得財物或財產上利益之目的
      ，竟仍容任所提供之帳戶將被犯罪集團用以犯罪結果之發
      生，而基於幫助他人實施詐欺取財犯罪之不確定故意，於
      100 年3 月6 日下午某不詳時間，將其所有中華郵政股份
      有限公司南寮郵局00000000000000號帳戶（下稱南寮郵局
      帳戶）之存摺、提款卡，在新竹市南寮漁港直銷中心內，
      以1 本帳戶每月租金新臺幣（下同）5,000 元之代價（共
      得款1 次5,000 元），出租予1 名真實姓名年籍不詳自稱
      「阿國」之成年男子。嗣該名自稱「阿國」之成年男子與
      其所屬詐騙集團成員共同基於意圖為自己不法所有之犯意
      聯絡，於取得曾嘉奎上開金融帳戶資料後，以如附表編號
      1 至4 所示之手法，使陳威孚等人陷於錯誤，而於附表編
      號1至4所示之時間，將如附表編號1 至4 所示之金額匯入
      曾嘉奎上開南寮郵局帳戶內。嗣因陳威孚等人察覺有異，
      分別報警處理，始循線查獲上情。
二、案經新竹市政府警察局第一分局報告及新竹縣政府警察局移
    送新竹地方法院檢察署檢察官偵查後聲請簡易判決處刑。
三、證據：
（一）被告曾嘉奎於警詢時之供述、檢察事務官詢問時之自白（
      見100 年度偵字第5712號偵查卷第6 至8 頁、100 年度偵
      字第3508號偵查卷第47、48頁、100 年度偵字第3174號偵
      查卷第44頁）。
（二）告訴人陳威孚於警詢時之指述（見上開偵字第3174號偵查
      卷第4 、5 頁）。
（三）告訴人李炳嶽於警詢時之指述（見上開偵字第3508號偵查
      卷第8 、9 頁）。
（四）告訴人劉冠毅於警詢時之指述（見上開偵字第3508號偵查
      卷第10、11頁）。
（五）告訴人邱鈴嵐於警詢時之指述（見100 年度偵字第5184號
      偵查卷第2 至4 頁）。
（六）告訴人陳威孚所提供之郵局存款明細（存款人收執聯）影
      本1 紙（見上開偵字第3174號偵查卷第9 頁）。
（七）告訴人李炳嶽所提供之渣打銀行網路銀行交易結果影本2
      紙、拍賣網頁影本3 紙（見上開偵字第3508號偵查卷第18
      至22頁）。
（八）告訴人劉冠毅所提供之中華郵政存簿儲金簿及自動櫃員機
      交易明細表影本1 紙（見上開偵字第3508號偵查卷第29頁
      ）。
（九）告訴人邱鈴嵐所提供之玉山銀行網路銀行交易查詢結果2
      紙（見上開偵字第5184號偵查卷第11、12頁）。
（十）中華郵政股份有限公司100 年5 月4 日儲字第1000069767
      號暨函所附被告曾嘉奎所有帳號00000000000000號開戶基
      本資料及歷史交易明細清單各1 份及新竹南寮郵局客戶各
      類儲金帳戶查詢、開戶基本資料及歷史交易明細清單各1
      份（見上開偵字第5184號偵查卷第14至16頁，上開偵字第
      5712 號 偵查卷第11至13頁）。
（十一）內政部警政署反詐騙諮詢專線紀錄表、臺中市警察局
        第六分局西屯派出所受理刑事案件報案三聯單、受理詐
        騙帳戶通報警示簡便格式表；內政部警政署反詐騙諮
        詢專線紀錄表、臺北市政府警察局信義分局三張犁派出
        所受理詐騙帳戶通報警示簡便格式表、受理各類案件紀
        錄表、受理刑事案件報案三聯單；內政部警政署反詐
        騙諮詢專線紀錄表、新北市政府警察局蘆洲分局更寮派
        出所受理詐騙帳戶通報警示簡便格式表、受理刑事案件
        報案三聯單、受理各類案件紀錄表；內政部警政署反
        詐騙諮詢專線紀錄表、嘉義縣警察局中埔分局六派派出
        所受理詐騙帳戶通報警示簡便格式表、受理刑事案件報
        案三聯單、被害報告（見上開偵字第3174號偵查卷第7
        、8 、11頁，上開偵字第3508號偵查卷第13至16、23至
        28頁，上開偵字第5184號偵查卷第6 至10頁）。
（十二）綜上，本件被告曾嘉奎犯行明確，應依法予以論科。
四、論罪科刑：
 (一)論罪：
  １、按上開該名自稱「阿國」之成年男子與其所屬詐騙集團成
      員取得被告曾嘉奎交付其所有之南寮郵局00000000000000
      號帳戶後，即共同基於意圖不法所有之犯意聯絡，以附表
      編號1 至4 所示之詐騙方式，先後引誘告訴人陳威孚、李
      炳嶽、劉冠毅及邱鈴嵐等人陷於錯誤，因而分別匯款如附
      表所示之金額至上開被告曾嘉奎所有上開南寮郵局帳戶內
      等情，是核某真實姓名年籍不詳自稱「阿國」等所屬詐欺
      集團成員等成年人本件所為，均係犯刑法第339 條第1 項
      之詐欺取財罪。
  ２、又自稱「阿國」之成年男子與所屬詐欺集團成員等成年人
      就上開4 次詐欺取財犯行，均有犯意聯絡及行為分擔，為
      共同正犯。
  ３、復按刑法上之故意，分為直接故意（確定故意）與間接故
      意（不確定故意），「行為人對於構成犯罪之事實，明知
      並有意使其發生者」為直接故意；又「行為人對於構成犯
      罪之事實，預見其發生而其發生並不違背其本意者」為間
      接故意，刑法第13條第1 項、第2 項定有明文。茲衡諸常
      情，今日一般人至金融機關開設帳戶使用，係極為方便容
      易且迅速之事，苟有使用金融存款帳戶之正當用途，自以
      使用其本人或可信賴之親友申請之帳戶，最為便利安全，
      始可避免帳戶名義人反悔或心存歹念，利用通知掛失止付
      、變更存戶印鑑圖章或換摺之方式，將帳戶內之款項領走
      一空，反致使用帳戶人蒙受損失，故苟非意圖以他人之帳
      戶從事不法用途，並藉以逃避查緝，自無花費金錢或以其
      他方法向無相當信賴關係之陌生人取得帳戶使用之理，且
      近年來不法份子詐財之犯罪類型層出不窮，該等犯罪，多
      數均係利用他人帳戶作為詐欺所得財物之出入帳戶，業經
      媒體廣為披載，是依一般人通常之知識、智能及經驗，均
      已詳知向陌生人購買、承租或其他方法取得帳戶者，多係
      欲藉該帳戶取得不法犯罪所得，且隱匿帳戶內資金之實際
      取得人之身分，以逃避追查，則被告曾嘉奎一成年且具社
      會歷練之人，自難諉稱不知，從而被告曾嘉奎對於交付相
      關帳戶資料，將可能被用來作為詐欺取財等非法用途上，
      應有所預見，且不違背其本意。是以，被告曾嘉奎猶提供
      相關金融帳戶資料予自稱「阿國」之成年男子與所屬詐欺
      集團成員，當堪認被告曾嘉奎亦有容任或允許將提供之金
      融帳戶資料作為詐欺取財之匯款指定帳戶使用，準此，被
      告曾嘉奎顯有幫助詐欺取財之不確定故意存在，應堪認定
      。
  ４、再按刑法上之幫助犯，係指以幫助之意思，對於正犯資以
      助力，而未參與實施犯罪之行為者而言。查被告曾嘉奎提
      供本件金融帳戶予自稱「阿國」之成年男子與所屬詐欺集
      團成員之行為，要屬詐欺取財構成要件以外之行為，則被
      告曾嘉奎應屬以幫助之意思，參與詐欺取財構成要件以外
      之行為，應以詐欺取財之幫助犯論，故核其所為，係犯幫
      助犯刑法第339 條第1 項之詐欺取財罪，並應依刑法第30
      條第2 項之規定減輕其刑。
  ５、被告曾嘉奎以1 次交付本件帳戶提款卡及密碼之行為，幫
      助自稱「阿國」之成年男子與所屬詐欺集團成員先後對告
      訴人陳威孚、李炳嶽、劉冠毅及邱鈴嵐等人為詐欺取財既
      遂行為，乃係以1 行為觸犯數個罪名，為同種想像競合犯
      ，應依刑法第55條前段之規定，從一重論以1 個幫助詐欺
      取財罪。
（二）累犯：被告曾嘉奎前於95年間，因偽造文書及贓物案件，
      經本院於96年4 月26日以96年度竹簡字第4 號判決分別判
      處有期徒刑3 月、2 月，併定應執行刑有期徒刑4 月、緩
      刑2 年確定，嗣曾嘉奎於緩刑期間內之97年間，因詐欺案
      件，經本院於97年9 月14日以97年度竹簡字第650 號判決
      判處有期徒刑3 月；又於97年間，因妨害自由案件，經本
      院於97年9 月30日以97年度竹簡字第906 號判決判處有期
      徒刑5 月，上開2 案件，復經本院於98年2 月9 日以98年
      度聲字第53號判決併定應執行刑有期徒刑6 月確定，甫於
      98年12月30日徒刑易科罰金執行完畢。前開緩刑宣告，經
      本院以97年度撤緩字第71號裁定予以撤銷，復經本院於98
      年4 月13日以98年度聲減字第19號判決分別減刑為1 月又
      15日、1 月，併定應執行刑有期徒刑2 月確定，甫於98年
      2 月24日徒刑易科罰金執行完畢等情，有臺灣高等法院被
      告前案紀錄表在卷可憑，其於上開徒刑執行完畢後5 年內
      ，故意再犯本件有期徒刑以上之罪，為累犯，應依刑法第
      47條第1 項規定加重其刑。
（三）量刑：爰審酌被告曾嘉奎有上開構成累犯之刑事紀錄，有
      臺灣高等法院被告前案紀錄表1 份在卷可佐，足徵其素行
      非善，其曾因幫助詐欺而經本院於97年9 月14日以97年度
      竹簡字第650 號判決有期徒刑3 月確定，已得以知悉所提
      供之相關金融帳戶將遭人供做詐欺取財之工具，竟任將其
      所有之相關金融帳戶資料交付予不法份子使用，非惟幫助
      詐騙者遂行詐財目的，同時使詐財者得以隱匿其真實身分
      ，降低遭查獲之風險，助長犯罪之猖獗，破壞社會秩序甚
      鉅，且於本院調解程序中，未能提出賠償計劃，而未與告
      訴人陳威孚、李炳嶽、劉冠毅及邱鈴嵐達成調解，難認被
      告曾嘉奎有調解之誠意等情，此有本院100 年8 月15日調
      解紀錄1 份附卷可稽（見本院卷第14頁）等一切情狀，量
      處如主文所示之刑，併諭知易科罰金之折算標準，以示懲
      儆。
五、依刑事訴訟法第449 條第1 項前段、第454 條第1 項，刑法
    第339 條第1 項、第30條第1 項前段、第2 項、第41條第1
    項前段、第2 項、第47條第1 項，刑法施行法第1 條之1 第
    1 項、第2 項前段，逕以簡易判決處刑如主文。
中    華    民    國   100    年    9    月     7     日
                      新竹簡易庭法  官  劉兆菊
以上正本證明與原本無異。
如不服本判決應於收受本判決後10日內向本院提出上訴書狀，上
訴書狀應敘述具體理由。上訴書狀未敘述上訴理由者，應於上訴
期間屆滿後20日內補提理由書狀於本院「切勿逕送上級法院」。
中    華    民    國   100    年    9     月    7     日
                                書記官  許榮成
中華民國刑法第339條
（普通詐欺罪）
意圖為自己或第三人不法之所有，以詐術使人將本人或第三人之
物交付者，處 5 年以下有期徒刑、拘役或科或併科 1 千元以下
罰金。
以前項方法得財產上不法之利益或使第三人得之者，亦同。
前二項之未遂犯罰之。
中華民國刑法第30條
（幫助犯及其處罰）
幫助他人實行犯罪行為者，為幫助犯。雖他人不知幫助之情者，
亦同。
幫助犯之處罰，得按正犯之刑減輕之。
附表：
┌──┬───┬────────────────────┐
│編號│被害人│詐騙方式及匯款金額（新臺幣）            │
├──┼───┼────────────────────┤
│1   │陳威孚│由詐騙集團某成員以帳號「laura112255 」登│
│    │      │入「雅虎奇摩拍賣網站」上以刊登出售Apple │
│    │      │Ipad2 平板電腦1 台之訊息，致陳威孚於100 │
│    │      │年3 月7 日上網瀏覽時信以為真陷於錯誤而下│
│    │      │標購買，並於翌日即100 年3 月8 日某不詳時│
│    │      │間，在臺中市○○路郵局內，以臨櫃匯款之方│
│    │      │式匯款訂金8,500 元至曾嘉奎上開帳戶內，嗣│
│    │      │於約定交貨及付清餘款之同年月13日在臺中市│
│    │      │逢甲大學附近面交，該帳號「laura112255 」│
│    │      │之賣家拒不出面，陳威孚始知受騙。        │
├──┼───┼────────────────────┤
│2   │李炳嶽│由詐騙集團某成員以帳號「josephchen0525」│
│    │      │登入「雅虎奇摩拍賣網站」上以刊登出售Appl│
│    │      │e Ipad2 平板電腦1 台之訊息，致李炳嶽於10│
│    │      │0 年3 月8 日凌晨1 時36分許，在臺北市信義│
│    │      │區○○街350 巷5 號2 樓之處所內，上網瀏覽│
│    │      │時信以為真陷於錯誤而下標購買，並於同日下│
│    │      │午3 時22分許，以渣打銀行網路銀行匯款之方│
│    │      │式匯款訂金16,560元至曾嘉奎上開帳戶內，嗣│
│    │      │於同年月14日李炳嶽與賣家聯絡交貨及付清餘│
│    │      │款，惟賣家均無人回應時，李炳嶽始知受騙。│
├──┼───┼────────────────────┤
│3   │劉冠毅│由詐騙集團某成員以帳號「seraphim694 」登│
│    │      │入「雅虎奇摩拍賣網站」上以刊登代購Apple │
│    │      │Ipad2 平板電腦之訊息，致劉冠毅於100 年3 │
│    │      │月6 日，上網瀏覽時信以為真陷於錯誤而在網│
│    │      │頁上詢問商品相關訊息並以電子郵件寄至sera│
│    │      │phim694@livemail.tw 號確認購買及匯款問題│
│    │      │，並於100 年3 月10日上午10時38分許，在新│
│    │      │北市○○區○○路1 段褒仔寮郵局內，以操作│
│    │      │自動櫃員機之方式匯款7,500 元至曾嘉奎上開│
│    │      │帳戶內，嗣於同年月13日約定交貨之日，劉冠│
│    │      │毅未收到商品，且賣家均無人回應時，劉冠毅│
│    │      │始知受騙。                              │
├──┼───┼────────────────────┤
│4   │邱鈴嵐│由詐騙集團某成員以帳號「ritaa080 」登入 │
│    │      │「雅虎奇摩拍賣網站」上以刊登代購MacBook │
│    │      │Pro 筆記型電腦1台之訊息，致邱鈴嵐於100年│
│    │      │3 月10日上午9 時33分許，在嘉義縣中埔鄉富│
│    │      │收村4 鄰頂中下街100-1 號任職公司內，上網│
│    │      │瀏覽時信以為真陷於錯誤而下標購買，且以電│
│    │      │子郵件ritaa080@hotmail.com號通知邱鈴嵐匯│
│    │      │款帳號與金額，邱鈴嵐於100 年3 月14日下午│
│    │      │2 時40分許，在上址公司內，以操作網路Web-│
│    │      │ATM 之方式匯款40,000元至曾嘉奎上開帳戶內│
│    │      │，嗣於約定交貨之同年月16、17日未收到商品│
│    │      │，且賣家均無人回應時，邱鈴嵐始知受騙。  │
└──┴───┴────────────────────┘